---
layout: page
title: xwMOOC 고생대 프로젝트
subtitle: 이미지 처리 101 - 건축학개론
output:
  html_document: 
    toc: yes
    toc_float: true
mainfont: NanumGothic
---

``` {r, include=FALSE}
source("tools/chunk-options.R")
knitr::opts_chunk$set(echo = TRUE, warning=FALSE, message=FALSE)

windowsFonts(
  nanum=windowsFont("NanumGothic")
)
options(scipen = 999)
options(dplyr.width = 120)
options(dplyr.print_max = 1e9)
```

# 1. 이미지 처리 101 - `EBImage` R 팩키지 [^image-analysis-EBImage] [^introduction-to-EBImage] [^image-analysis] {#image-101}

[^image-analysis]: [EBImage - Image Analysis and Processing with R](https://www.youtube.com/watch?v=dKgEDAUUtoo)

[^image-analysis-EBImage]: [R: Image Analysis using EBImage](https://alstatr.blogspot.kr/2014/09/r-image-analysis-using-ebimage.html)

[^introduction-to-EBImage]: [efg’s R Notes: Introduction to EBImage](http://earlglynn.github.io/RNotes/package/EBImage/Intro-to-EBImage.html)

[EBImage](https://github.com/aoles/EBImage)는 생물정보학에서 활발히 사용되는 의학 및 생명공학 영역에서 많이 다루어지는 
영상 이미지처리를 위해서 활용되고 있고, [magick](https://github.com/ropensci/magick), [imager](https://github.com/dahtah/imager)과 더불어 
활용도가 높은 R 팩키지 중 하나로 판단된다.

영상 이미지가 데이터로 주어지면 가장 먼저 관심을 가지고 작업하게 되는 것은 다음과 같다.

- 밝기(brightness)와 명암(contrast) 조절을 통해 선명한 사진정보 획득
- 이미지 잘라내기(crop)를 통해 원하는 부분 이미지만 추출
- 이미지 확대(Zoom)와 90도 돌려보기와 같은 회전(transform)
- 이미지를 흑백(gray-scale) 혹은 RGB 색상 구현
- 고역(高域) 필터(High-pass Filter)를 적용하여 사진속 객체의 엣지(Edge)를 탐지해서 배경과 사물을 구분.
- 저역(低域) 필터(Low-pass Filter)를 적용하여 잡음 노이즈를 제거하거나 이미지를 부드럽게 한다.


# 2. 이미지 불러오고 정보 확인 {#image-open}

`EBImage` 팩키지는 bioconductor 프로젝트의 일환으로 해당 생태계의 일환으로 `bioconductor`에 맞춰 팩키지를 설치한다.

``` {r arch-101-import}
# 0. 환경설정 ---------------------------------------- 
# source("http://bioconductor.org/biocLite.R")
# biocLite()
# biocLite("EBImage")
library(EBImage)

# 1. 이미지 불러오기 ---------------------------------------- 

arch_101 <- readImage("fig/architecture_101.png")
rpi_logo <- readImage("fig/raspberrypi-logo.png")

# 2. 이미지 미리보기 및 정보 ---------------------------------------- 

EBImage::display(arch_101, method="raster")
# EBImage::display(arch_101, method="browser")
print(arch_101)

hist(arch_101)
```

# 3. 색상 조정  {#image-color-mgmt}

이미지를 불러오면 이미지에 4칙 연산과 승수연산을 통해 
밝기와 명도를 조정하고 감마($\gamma$) 값을 조절하여 이미지를 다양하게 표현할 수 있다.

## 3.1. 밝기 조정(lightness) {#image-color-mgmt-lightness}

``` {r arch-101-brightness}
# 3. 밝기 조정 ---------------------------------------- 

arch_101_plus <- arch_101 + 0.5
arch_101_minus <- arch_101 - 0.5

par(mfrow=c(1,3))
EBImage::display(arch_101_plus, method="raster")
text(x = 20, y = 20, label = "건축학 개론 밝기 0.5 증가", adj = c(0,1), col = "blue", cex = 1.5, family="nanum")
EBImage::display(arch_101, method="raster")
text(x = 20, y = 20, label = "건축학 개론 원본", adj = c(0,1), col = "blue", cex = 1.5, family="nanum")
EBImage::display(arch_101_minus, title="건축학 개론 밝기 0.5 감소", method="raster")
text(x = 20, y = 20, label = "건축학 개론 밝기 0.5 감소", adj = c(0,1), col = "blue", cex = 1.5, family="nanum")
```

## 3.2. 명도 조정(contrast) {#image-color-mgmt-contrast}

``` {r arch-101-contrast}
# 4. 명도 조정 ---------------------------------------- 
arch_101_div  <- arch_101 * 0.7
arch_101_mult <- arch_101 * 1.5

par(mfrow=c(1,3))
EBImage::display(arch_101_div, method="raster")
text(x = 20, y = 20, label = "건축학 개론 명도 70% ", adj = c(0,1), col = "blue", cex = 1.5, family="nanum")
EBImage::display(arch_101, method="raster")
text(x = 20, y = 20, label = "건축학 개론 원본", adj = c(0,1), col = "blue", cex = 1.5, family="nanum")
EBImage::display(arch_101_mult, title="건축학 개론 밝기 0.5 감소", method="raster")
text(x = 20, y = 20, label = "건축학 개론 명도 150% ", adj = c(0,1), col = "blue", cex = 1.5, family="nanum")
```

## 3.3. 이미지 감마($\gamma$) 보정 (Gamma Correction) {#image-color-mgmt-gamma}

``` {r arch-101-gamma}
# 5. 감마 보정(Gamma Correction) ---------------------------------------- 
arch_101_gamma_growth  <- arch_101 ^ 2
arch_101_gamma_dimin <- arch_101 ^ 0.5

par(mfrow=c(1,3))
EBImage::display(arch_101_gamma_growth, method="raster")
text(x = 20, y = 20, label = expression(paste("건축학 개론 감마: ", gamma ^2)), adj = c(0,1), col = "blue", cex = 1.5, family="nanum")
EBImage::display(arch_101, method="raster")
text(x = 20, y = 20, label = "건축학 개론 원본", adj = c(0,1), col = "blue", cex = 1.5, family="nanum")
EBImage::display(arch_101_gamma_growth, title="건축학 개론 밝기 0.5 감소", method="raster")
text(x = 20, y = 20, label = expression(paste("건축학 개론 감마: ", gamma ^0.5)), adj = c(0,1), col = "blue", cex = 1.5, family="nanum")
```

## 3.4. 밝기, 명도, 감마($\gamma$) 보정 (Gamma Correction) {#image-color-mgmt-all}

``` {r arch-101-all}
## 3.4. 밝기, 명도, 감마 ---------------------------------------- 
arch_101_pos <- ((arch_101 ^ 2) * 2) +0.5
arch_101_neg <- ((arch_101 ^ 0.5) * 0.5) - 0.1

EBImage::display(arch_101_pos, method="raster")
text(x = 20, y = 20, label = expression(paste("건축학 개론 감마: ", 2, gamma ^2, +0.5)), adj = c(0,1), col = "blue", cex = 2)
EBImage::display(arch_101, method="raster")
text(x = 20, y = 20, label = "건축학 개론 원본", adj = c(0,1), col = "blue", cex = 2)
EBImage::display(arch_101_neg, title="건축학 개론 밝기 0.5 감소", method="raster")
text(x = 20, y = 20, label = expression(paste("건축학 개론 감마: ", 0.5, gamma ^0.5, -0.1)), adj = c(0,1), col = "blue", cex = 2)
```

## 3.5. 천연색상과 흑백 {#image-color-mgmt-bw}

대표적으로 이미지의 색상을 빼고 흑백으로만 다루고자 할 경우 활용한다.

``` {r arch-101-bw}
# 4. 색상 관리(Color Management) ---------------------------------------- 
## 4.1. 흑백과 천연색상
par(mfrow=c(1,2))
colorMode(arch_101) <- Grayscale
EBImage::display(arch_101, method="raster")
text(x = 20, y = 20, label = "건축학 개론: 흑백", adj = c(0,1), col = "blue", cex = 2)
colorMode(arch_101) <- Color
EBImage::display(arch_101, method="raster")
text(x = 20, y = 20, label = "건축학 개론: 색상복원", adj = c(0,1), col = "blue", cex = 2)
```

## 3.6. RGB 색상 조합 {#image-color-mgmt-rgb}

``` {r arch-101-rgb}
## 4.2. RGB 색상결합
arch_101_ch <- channel(arch_101, 'rgb')
arch_101_r <- channel(arch_101_ch, "red")
arch_101_g <- channel(arch_101_ch, "green")
arch_101_b <- channel(arch_101_ch, "blue")

par(mfrow=c(1,4))
EBImage::display(arch_101_r, method="raster")
text(x = 20, y = 20, label = "RGB 중 빨강", adj = c(0,1), col = "red", cex = 2, family="NanumGothic")
EBImage::display(flip(arch_101_g), method="raster")
text(x = 20, y = 20, label = "RGB 중 녹색", adj = c(0,1), col = "green", cex = 2, family="NanumGothic")
EBImage::display(flop(arch_101_b), method="raster")
text(x = 20, y = 20, label = "RGB 중 파랑", adj = c(0,1), col = "blue", cex = 2, family="NanumGothic")
EBImage::display(rgbImage(arch_101_r, arch_101_g, arch_101_b), method="raster", all=TRUE)
text(x = 20, y = 20, label = "개별 RGB 결합", adj = c(0,1), col = "blue", cex = 2, family="NanumGothic")
```

## 3.7. RGB 색상 히스토그램 {#image-color-mgmt-histogram}

``` {r arch-101-histogram}
## 4.3. RGB 색상결합 히스토그램

par(mfrow=c(2,2))
hist(arch_101)
hist(arch_101_g)
hist(arch_101_r)
hist(arch_101_b)
```

# 4. 이미지 잘라내고, 회전, 이동 {#image-mgmt}

이미지의 밝기, 명도 등을 조정했다면, 경우에 따라서는 이미지 특정 영역을 뽑아내고,
회전, 이동을 시킬 수도 있다. 이미지를 좌우로 쭉 연결시키거나, 위아래로 순차적으로 쌓아 놓거나, 
경우에 따라서는 이미지 내부에 이미지를 내포하는 것도 가능하다.


## 4.1. 이미지 특정영역 잘라내기 {#image-mgmt-cropping}

``` {r arch-101-cropping}
# 6. 잘라내기(Cropping) ---------------------------------------- 
suji <- arch_101[290:470, 170:550,]
han  <- arch_101[130:290, 170:550,]

par(mfrow=c(1,3))
EBImage::display(han, method="raster")
text(x = 20, y = 20, label = "건축학 개론 감마: 한가인", adj = c(0,1), col = "blue", cex = 1.5, family="nanum")
EBImage::display(arch_101, method="raster")
text(x = 20, y = 20, label = "건축학 개론 원본", adj = c(0,1), col = "blue", cex = 1.5, family="nanum")
EBImage::display(suji, method="raster")
text(x = 20, y = 20, label = "건축학 개론 감마: 수지", adj = c(0,1), col = "blue", cex = 1.5, family="nanum")
```

## 4.2. 이미지 변환 {#image-mgmt-transform}

뒤집기, 좌우돌림, 크기조정, 이미지 회전를 통해 이미지를 변환시킬 수 있다.

``` {r arch-101-transform}
# 6. 이미지 변환 ---------------------------------------- 
## ㄴ 6.1. 뒤집기, 좌우돌림, 크기조정, 이미지 회전 ------
arch_101_flip   <- flip(arch_101)
arch_101_flop   <- flop(arch_101)
arch_101_resize <- resize(arch_101, w=40, h=60)
arch_101_rotate <- rotate(arch_101, 45, bg.col = "white")

par(mfrow=c(1,4))
EBImage::display(arch_101_flip, method="raster")
text(x = 20, y = 20, label = "뒤집기(flip)", adj = c(0,1), col = "blue", cex = 1.5, family="NanumGothic")
EBImage::display(arch_101_flop, method="raster")
text(x = 20, y = 20, label = "좌우바꿈(flop)", adj = c(0,1), col = "blue", cex = 1.5, family="NanumGothic")
EBImage::display(arch_101_resize, method="raster")
text(x = 20, y = 20, label = "크기조정(resize)", adj = c(0,0.5), col = "blue", cex = 1.5, family="NanumGothic")
EBImage::display(arch_101_rotate, method="raster", all=TRUE)
text(x = 20, y = 20, label = "이미지 회전", adj = c(0,1), col = "blue", cex = 1.5, family="NanumGothic")
```

## 4.3. 이미지 이동 {#image-mgmt-move}

이미지를 회전 혹은 이동시키고 동시에 회전과 이동을 순차적으로 적용할 수 있다.

``` {r arch-101-move}
## ㄴ 6.2. 공간변환(Spatial Transformation) ---------------------------------------- 
arch_101_rot   <- rotate(arch_101, 45)
arch_101_trans <- translate(arch_101, c(100,200))
arch_101_rot_trans <- translate(rotate(arch_101,45),c(100,200))

par(mfrow=c(1,3))
EBImage::display(arch_101_rot, method="raster")
text(x = 20, y = 20, label = "건축학 개론: 45도 회전", adj = c(0,1), col = "orange", cex = 2)
EBImage::display(arch_101_trans, method="raster")
text(x = 20, y = 20, label = "건축학 개론: 우측 300픽셀, 아래 500픽셀 이동", adj = c(0,1), col = "orange", cex = 2)
EBImage::display(arch_101_rot_trans, title="건축학 개론 밝기 0.5 감소", method="raster")
text(x = 20, y = 20, label = "건축학 개론: 45도 회전과 이동병행 ", adj = c(0,1), col = "orange", cex = 2)
```

# 5. 이미지 결합 {#image-mgmt-combine}

## 5.1. 이미지 붙이기 {#image-mgmt-combine-stack}

``` {r arch-101-combine-stack}
# 7. 이미지 결합(Combine) ---------------------------------------- 
## ㄴ 7.1. 순서대로 결합 -----
colorMode(rpi_logo) <- Color

rpi_logo <- resize(rpi_logo, w=dim(arch_101)[1], h=dim(arch_101)[2])

par(mfrow=c(1,2))
EBImage::display(Image(abind::abind(rpi_logo, arch_101, along=1), colormode=Color), method="raster")
EBImage::display(Image(abind::abind(rpi_logo, arch_101, along=2), colormode=Color), method="raster")
```

## 5.2. 이미지 겹치기 {#image-mgmt-combine-overlay}

``` {r arch-101-combine-overlay}
## ㄴ 7.2. 겹쳐서 결합 ----

arch_rpi <- rpi_logo + arch_101

par(mfrow=c(1,3))
display(rpi_logo/3 + arch_101, method="raster")
display(arch_rpi, method="raster")
display(rpi_logo + arch_101/3, method="raster")
```

## 5.3. 이미지와 텍스트 결합 {#image-mgmt-combine-overlay-text}

``` {r arch-101-combine-overlay-text}
## ㄴ 7.3. 이미지 텍스트 추가 -----

colorMode(arch_101) <- Color
display(arch_101, method="raster")
text(x = 20, y = 20, label = "한국 R Meetup", adj = c(0,0.5), col = "blue", cex = 1.5, family="NanumGothic")
```

## 5.4. 두 이미지 결합 {#image-mgmt-combine-overlay-two}

``` {r arch-101-combine-overlay-two}
## ㄴ 7.4. 로고 위치 반영 -----

colorMode(arch_101) <- Grayscale
colorMode(rpi_logo) <- Grayscale

arch_101 <- resize(arch_101, w=200, h=400)
rpi_logo <- resize(rpi_logo, w=200, h=400)

img_logo <- paintObjects(rpi_logo, toRGB(arch_101),  col='green')
display(img_logo, method="raster", all=TRUE)
```

# 6. 이미지 필터링  {#image-filtering}

고역(高域) 필터(High-pass Filter)를 적용하여 사진속 객체의 엣지(Edge)를 탐지해서 배경과 사물을 구분하거나,
저역(低域) 필터(Low-pass Filter)를 적용하여 잡음 노이즈를 제거하거나 이미지를 부드럽게 한다.

``` {r arch-101-highlow-filter}
# 10. 고역/저역 필터 ---------------------------------------- 
## 10.1. 저역 필터
fLow <- makeBrush(21, shape= 'disc', step=FALSE)^2
fLow <- fLow/sum(fLow)
arch_101_fLow <- filter2(arch_101, fLow)

## 10.2. 고역 필터
fHigh <- matrix(1, nc = 9, nr = 9)
fHigh[5, 5] <- -64
arch_101_fHigh <- filter2(arch_101, fHigh)

par(mfrow=c(1,3))
EBImage::display(arch_101_fLow, method="raster")
text(x = 20, y = 20, label = "저역필터(Low-pass Filter)", adj = c(0,1), col = "blue", cex = 1.5, family="nanum")
EBImage::display(arch_101, method="raster")
text(x = 20, y = 20, label = "건축학개론 원본", adj = c(0,1), col = "blue", cex = 1.5, family="nanum")
EBImage::display(arch_101_fHigh, method="raster")
text(x = 20, y = 20, label = "고역필터(High-pass Filter)", adj = c(0,1), col = "blue", cex = 1.5, family="nanum")
```

# 7. 이미지 세분화(Segmentation) {#image-segmentation}

이미지의 특정 영역을 세분화하여 `bwlabel`을 통해 그림 속에 포함된 특정객체가 몇 개인지 갯수를 센다.

``` {r arch-101-segmentation}
# 11. 이미지 세분화 ---------------------------------------- 
## 11.1 동전이미지 가져오기
coins <- readImage("fig/quarters_dimes_pennies.png")

## 11.2 흑백이미지
colorMode(coins) <- Grayscale

## 11.3. 임계값 설정

coins_otsu_th  <- coins > otsu(coins, levels=2048)
coins_otsu_th <- opening(coins_otsu_th, makeBrush(5, shape='disc'))
coins_otsu_th <- fillHull(coins_otsu_th)

## 11.4. 동전갯수 

coins_label <- bwlabel(coins_otsu_th)
# max(coins_label)

nbr_coins <- apply(coins_label, 3, max)

cat('동전갯수 [1,2,3]=', '[', nbr_coins[1], ']','[', nbr_coins[2], ']', '[', nbr_coins[3], ']', "\n") 

## 11.5. 시각화 
par(mfrow=c(1,2))
EBImage::display(coins, method="raster", all=TRUE)
EBImage::display(coins_otsu_th, method="raster", all=TRUE)

par(mfrow=c(1,3))
colorMode(coins) <- Color
EBImage::display(coins, method="raster")
text(x = 20, y = 20, label = "동전 원본 사진", adj = c(0,1), col = "orange", cex = 1.5, family="nanum")
colorMode(coins) <- Grayscale
EBImage::display(coins, method="raster", all=TRUE)
text(x = 20, y = 20, label = "동전 흑백 사진", adj = c(0,1), col = "orange", cex = 1.5, family="nanum")
EBImage::display(coins_otsu_th, method="raster", all=TRUE)
text(x = 20, y = 20, label = "동전 임계값 적용된 사진", adj = c(0,1), col = "orange", cex = 1.5, family="nanum")
```


